最高法院刑事判決　　　　　　九十六年度台上字第七六三三號
上　訴　人　甲○○
　　　　　　　　　　32號3樓
上列上訴人因違反毒品危害防制條例案件，不服台灣高等法院中
華民國九十六年八月二十八日第二審更審判決（九十六年度重上
更(三)字第九七號，起訴案號：台灣板橋地方法院檢察署八十九年
度偵字第一五五０一號），提起上訴，本院判決如下：
    主  文
原判決撤銷，發回台灣高等法院。
    理  由
本件原判決認定：上訴人甲○○可得而知安非他命為第二級毒品
，不得非法持有、販賣，竟與綽號「貓仔」之不詳姓名年籍成年
男子，共同基於非法販賣安非他命以牟取不法利益之犯意聯絡，
於民國八十九年八月十日下午五、六時前之不詳時間，因少年李
○○（姓名詳卷）打電話予綽號「貓仔」之男子欲購買新台幣（
下同）五千元之第二級毒品安非他命，綽號「貓仔」之男子即聯
絡上訴人於同日下午五、六時許，至台北縣中和市孔廟口，將安
非他命三包（淨重共四點八公克、毛重共五點四公克）交予上訴
人，並以五百元之代價約由上訴人交貨取款，上訴人將安非他命
回其台北縣中和市○○路三號三樓住處等候通知，當日晚上十
時許，綽號「貓仔」再打電話予上訴人告知李○○會去取貨，同
晚十一時許，李○○打上訴人之0000000000號行動電話約好交貨
付款之時、地，李○○於翌日（即十一日）零時十五分許至上訴
人上開住處樓下，上訴人將三包安非他命交予李○○，李○○並
將五千元交付上訴人。當場為跟蹤李○○之員警查獲，並在李○
○所騎機車行李箱內查扣上開安非他命三包等情。因而撤銷第一
審之科刑判決，改判仍論上訴人以共同販賣第二級毒品罪，處有
期徒刑參年陸月；並為相關從刑之諭知。固非無見。
惟查：（一）科刑之判決書，須將認定之犯罪事實詳予記載，然
後於理由逐一說明其憑以認定之證據，以使事實與理由兩相一致
，方為合法，倘事實已有敘及，而理由內未加說明，是為理由不
備；理由內已加說明，而事實無此記載，則理由失其依據，均足
構成撤銷之原因。毒品危害防制條例之販賣毒品罪，以行為人有
營利之目的，而販入或賣出毒品或二者兼而有之者為其構成要件
，故行為人有無此項犯罪之目的條件，自應於事實欄內為翔實之
記載，然後於理由內說明其憑以認定之證據，始稱適法。原判決
論上訴人以共同販賣第二級毒品罪，雖於事實略載上訴人與「貓
仔」有非法販賣毒品以牟利之意思，但並未說明其認定上訴人有
營利意圖所憑之證據及其理由，有判決不備理由之違背法令。（
二）被告供認犯罪之自白，如係出於強暴、脅迫、利誘、詐欺、
疲勞訊問、違法羈押或其他不正方法，取得該項自白之偵訊人員
，往往應擔負行政甚或刑事責任，若被告已提出證據主張其自白
非出於任意性，法院自應詳加調查，非可僅憑負責偵訊被告之人
員已證述未以不正方法取供，即認其主張為不可採。上訴人於原
審辯稱：在警詢、偵查中，是警察要我承認，而且要我在檢察官
那裡也承認，他才會放我男友回家等語。主張自白非出於任意性
。原判決則僅憑為上訴人制作警詢筆錄之警員周志國證述：無上
訴人所辯上情云云；並以其警詢錄音帶已因重複使用，無法調取
等情，即以不能證明警員於制作警詢筆錄時，有對上訴人強暴、
脅迫或利誘之情形。而認其警詢及第一次偵訊筆錄之自白具任意
性，有證據能力，並未調查其他補強證據，資以審認上開證人周
志國之證言是否具憑信性，或命檢察官就上訴人之自白係出於自
由意志，指出證明方法，再行調查，遽採為判決基礎，難謂於採
證法則無違。（三）有罪判決所憑之證據及其說明理由須與卷內
之證據資料相適合，否則即屬證據上之理由矛盾。依卷附台北市
警察局中正第一分局解送人犯報告書、贓證物品清單及檢察官起
訴書所載，本案並未扣押上訴人販賣安非他命所得現款五千元（
八十九年度偵字第一五五０一號卷第一頁，第一審卷第二十二頁
）。原判決於理由內說明以：「且有扣案之毒品安非他命三包及
現金五千元可佐」云云（原判決第三頁第十二、十三行），有證
據上理由矛盾之違背法令。（四）按被告以外之人於審判外之言
詞或書面陳述，除法律有規定者外，不得作為證據。刑事訴訟法
第一百五十九條第一項定有明文。查證人即警員彭士哲於原審證
稱：「周志國說是甲○○交壹包東西給李○○，李○○交錢給甲
○○」，警員周志國證稱：「李○○當場說是向甲○○買的」各
等語，核屬轉述被告以外之人於審判外之陳述，即屬傳聞證據，
原判決援引資為判決之基礎（原判決第六頁第九、十七、十八、
二十二、二十六、二十七行），然未說明其有何可採為證據之特
別規定，亦難謂合於證據法則。（五）原判決於理由內說明：上
訴人在偵查中供稱：「貓仔」名字劉乙其，住永和，00000
00000，劉某說他有毒品案在上訴，約二十幾歲左右。然該
0000000000行動電話，據和信電訊股份有限公司傳真
資料，該號行動電話為易付卡，二００一年一月三日至二００一
年六月十八日使用人為朱蘭芬，二００二年六月五日至二００二
年十二月二日使用人為林宜靜，二００四年十一月三日起使用人
為陳皇偉，均無所謂劉乙其之人。且上訴人於警詢之初已供：平
常都是他（指貓仔）主動打電話給我，我不知道他的電話號碼等
語，其又何以在警局將案件移送檢察官初訊時，即能供出「貓仔
」之真實姓名，況依和信電訊公司之傳真所載該號電話易付卡自
九十年一月三日起始有人使用，則上訴人所供綽號「貓仔」名叫
劉乙其，行動電話之號碼之真實性，實令人質疑，上訴人既無從
確實無供出綽號「貓仔」之真實姓名及年籍，包括身分統一編號
及詳細地址，自無詳為調查等旨（原判決第八頁倒數第六行至第
九頁第十一行）。顯然原審已認有調查「貓仔」其人之必要，則
能否於電腦「戶役政系統」查明有無住永和之「劉乙其」之人？
尚非全無可能，原審對此未為調查，即行判決，亦嫌調查職責未
盡。上訴意旨執以指摘，非無理由，應認原判決仍有撤銷發回之
原因。基於審判不可分原則，原判決不另為無罪諭知部分，應一
併發回。
據上論結，應依刑事訴訟法第三百九十七條、第四百零一條，判
決如主文。
中　　華　　民　　國　九十六　年　 十二 　月　二十八　日
                      最高法院刑事第五庭
                          審判長法官  林　增　福
                                法官  邵　燕　玲
                                法官  張　清　埤
                                法官  陳　世　雄
                                法官  蔡　國　在
      本件正本證明與原本無異
                                      書  記  官
中　　華　　民　　國　九十七　年　  一  　月　　三　　日
                                                      Ｑ
